臺灣高雄地方法院刑事判決　　　　　　　96年度易字第2300號
　　上　訴　人　臺灣高雄地方法院檢察署檢察官
　　被　　　告　甲○○
上列被告因傷害案件，經檢察官提起公訴（96年度偵字第16234
號），本院判決如下：
    主  文
甲○○犯傷害罪，處拘役肆拾日，減為拘役貳拾日，如易科罰金
，以新臺幣壹仟元折算壹日。
其餘被訴傷害部分無罪。
    事  實
一、甲○○與丙○○係夫妻，雙方屬家庭暴力防治法第3 條第1
    款所定之家庭成員，於民國96年4 月16日8 時許，在高雄市
    楠梓區○○○路68號住處（下稱本件住處），2 人因細故發
    生爭執，甲○○竟基於傷害之犯意，於丙○○彎腰穿鞋時，
    以手掌毆打丙○○之後頸、頭部，致丙○○受有腦震盪、後
    頸部挫傷之傷害。
二、案經丙○○訴由高雄市政府警察局楠梓分局報告臺灣高雄地
    方法院檢察署檢察官偵查起訴。
    理  由
壹、程序事項：
一、按被告以外之人於審判外之陳述，雖不符前4 條之規定，而
    經當事人於審判程序同意作為證據，法院審酌該言詞陳述或
    書面陳述作成時之情況，認為適當者，亦得為證據。當事人
    、代理人或辯護人於法院調查證據時，知有第159 條第1項
    不得為證據之情形，而未於言詞辯論終結前聲明異議者，視
    為有前項之同意，刑事訴訟法第159 條之5 定有明文。立法
    意旨在於傳聞證據未經當事人之反對詰問予以核實，原則上
    先予排除，惟若當事人已放棄詰問或未聲明異議，基於證據
    資料愈豐富，愈有助於真實發現之理念，且強化言詞辯論主
    義，法院自可承認該傳聞證據例外擁有證據能力。經查，本
    案卷內所附之右昌聯合醫院診斷證明書2 紙及丙○○、汪政
    鋒警詢之陳述，雖均係被告以外之人於審判外之書面陳述，
    性質上屬傳聞證據，惟經本院審理時，被告未於言詞辯論終
    結前聲明異議，且該證明書之作成並無違法不當，作為證據
    並無不適當，依上開說明，右昌聯合醫院診斷證明書2 紙及
    丙○○、汪政鋒警詢之陳述均有證據能力。
貳、實體事項：
一、訊據被告固坦承與告訴人丙○○係夫妻關係，惟矢口否認有
    何傷害犯行，辯稱：案發時、地沒有毆打告訴人云云。經查
    ：
（一）被告有於96年4 月16日8 時許，在本件住處，以手掌毆打
      告訴人丙○○，致告訴人丙○○受有腦震盪、後頸部挫傷
      傷害之事實，業據證人即告訴人丙○○於本院審理中結證
      稱：因96年4 月15日晚上8 點他要求行房，我未順從，他
      就把我推開一直打，隔天早上8 點我要上班彎腰穿鞋時，
      甲○○就過來按住我的頭，一直打我的後頸及頭部，當天
      我有去醫院驗傷，有做頭部X 光等語（見本院96年9 月4
      日審判筆錄第3 、5 頁）。此外，復有右昌聯合醫院診斷
      證明書1 紙在卷可查（見警卷第11頁），依證人丙○○證
      述遭被告毆打之身體部位、遭毆打之方式核與上開診斷證
      明書上所載傷勢相符，又一般徒手傷害人身體之部位，多
      從四肢、身體之軀幹下手，甚少直接從後頸之位置攻擊，
      證人丙○○當時因彎腰穿鞋，故被告直接從後頸處毆打證
      人實符合證人當時特殊之身體姿勢，是證人丙○○上開所
      述應可採信，況被告於警詢中曾自白「96年4 月16日有在
      本件住處毆打告訴人之後腦及後頸部，但不清楚告訴人哪
      裡受傷」等語，顯見被告嗣後於偵查、本院審理中否認有
      傷害犯行，應屬卸責之詞，不足採信。
（二）綜上所述，本件被告傷害犯行，事證明確，應依法論科。
二、核被告所為，係犯刑法第277 條第1 項之傷害罪，核屬家庭
    暴力防治法第2條第2款所稱之家庭暴力罪。爰審酌被告素行
    良好，學歷為大學畢業，智識程度甚高，本應以理性態度處
    理與其配偶即告訴人相處間之爭執，竟以暴力、不理性之方
    式傷害告訴人，犯後一再否認犯行，犯後不佳，且未獲告訴
    人原諒等一切情狀，量處如主文所示之刑，並諭知易科罰金
    之折算標準，以示懲儆。查被告甲○○於上開時間所犯傷害
    犯行，係在96年4 月24日以前，合於減刑條件，應並予宣告
    減刑如主文所示及易科罰金之折算標準，附此敘明。
三、無罪部分：
（一）公訴意旨略以：被告甲○○與丙○○係夫妻，雙方屬家庭
      暴力防治法第3 條第1 款所定之家庭成員，被告甲○○基
      於傷害之犯意，於96年4 月27日23時20分許，在本件住處
      ，因丙○○離家數日未歸，見丙○○返回上址時，出手毆
      打丙○○，致丙○○受有腦震盪之傷害，因認被告涉犯刑
      法第277條第1項之傷害罪嫌。
（二）按被告未經審判證明有罪確定前，推定其為無罪；犯罪事
      實應依證據認定之，無證據不得認定犯罪事實；不能證明
      被告犯罪者，應諭知無罪之判決，刑事訴訟法第154 條第
      1 項、第2 項及第301 條第1 項分別定有明文。又刑事訴
      訟法上所謂認定犯罪事實之證據，係指足以認定被告確有
      犯罪行為之積極證據而言，該項證據自須適合於被告犯罪
      事實之認定，始得採為斷罪資料；事實之認定，應憑證據
      ，如未能發現相當證據，或證據不足以證明，自不能以推
      測或擬制之方法，以為裁判基礎；而認定犯罪事實所憑之
      證據，雖不以直接證據為限，間接證據亦包括在內；然而
      無論直接或間接證據，其為訴訟上之證明，須於通常一般
      之人均不致有所懷疑，而得確信其為真實之程度者，始得
      據為有罪之認定；又依刑事訴訟法第161 條第1 項規定，
      檢察官就被告犯罪事實，應負舉證責任，並指出證明之方
      法。因此，檢察官對於起訴之犯罪事實，應負提出證據及
      說服之實質舉證責任。倘其所提出之證據，不足為被告有
      罪之積極證明，或其指出證明之方法，無從說服法院以形
      成被告有罪之心證，基於無罪推定之原則，自應為被告無
      罪判決之諭知；又告訴人之告訴，係以使被告受刑事訴追
      為目的，是其陳述是否與事實相符，仍應調查其他證據以
      資審認，最高法院29年上字第3105號、40年臺上字第86號
      、76年臺上字第4986號及92年臺上字第128 號、52年台上
      字第1300號分別著有判例可資參照。
（三）訊據被告堅決否認有何傷害犯行，辯稱：我只有輕推告訴
      人丙○○之前胸等語，經查：
1、公訴人認被告有上開犯行，無非係以證人即告訴人丙○○之
   指述及右昌聯合醫院之96年4 月30日之診斷證明書1 紙為憑
   ，丙○○、汪政鋒固均於警詢指稱被告於上開時地，以手掌
   拍打告訴人丙○○之後腦及後頸部（見警卷第5 、6 頁），
   然證人即告訴人丙○○於本院審理中證述：96年4 月27日被
   告是亂打我，打頭部、頸部、沒有用腳踢我，都是用手大力
   拍打我，有無外傷我不清楚，當晚被打沒有去驗傷，同月30
   日才去驗傷，但沒有作任何檢查等語（見本院96年9 月4 日
   審判筆錄）。而告訴人所提出右昌聯合醫院診斷證明書，記
   載「病名腦震盪，96年4 月16日門診看診、96年4 月30日門
   診共2 次」，此有該診斷證明書在卷可查（見偵卷第13頁）
   ，本院認上開診斷證明書所記之門診時間係96年4 月30日，
   核與一般傷害案件發生時會於當日或翌日即驗傷之常情有違
   ，此觀諸告訴人丙○○96年4 月16日上午遭被告傷害，同日
   即至醫院驗傷，亦可明瞭。況告訴人於96年4 月28日即向警
   方提出傷害告訴，如卻遭打傷，更無遲至96年4 月30日始驗
   傷之理。又證人稱被告亂打，而上開診斷證明書並無記載證
   人之身體其他位置有何外傷之情，況本次傷害發生，證人並
   未有何特別彎腰之姿勢，被告何以又朝證人之後頸部位置攻
   擊，另從上開診斷證明書之記載判斷，無法證明96年4 月27
   日被告是否有造成證人另一次之腦震盪，抑或是僅延續96年4
   月16日之傷害結果，而於96年4 月30日續至該院門診治療，
   本院認證人所述此次之傷害情節，與診斷證明書所載之傷害
   結果不符，被告上開所辯，應屬可採。
2、綜上，本件被告被訴有於96年4 月27日傷害告訴人丙○○之
   犯行，除公訴人所憑之上開證據外，並無其他積極證據可資
   證明被告之傷害犯行，尚難僅憑證人即告訴人丙○○前揭與
   診斷證明書記載有矛盾之指述，即認被告確有傷害之犯意與
   犯行。此外，複查無其他積極證據足認被告有何傷害犯行，
   揆諸前揭說明，此部分應為無罪之諭知。
據上論斷，應依刑事訴訟法第299 條第1 項前段、第301 條第1
項，刑法第277 條第1 項、第41條第1 項前段，刑法施行法第1
條之1 ，中華民國96年罪犯減刑條例第2 條第1 項第3 款、第7
條，判決如主文。
本案經檢察官乙○○到庭執行職務
中　　華　　民　　國　　96　　年　　9 　　月　　18　　日
                  刑事第三庭  審判長法　官  蔡國
                                    法  官  蔡書瑜
                                    法  官  何佩陵
以上正本證明與原本無異。
如不服本判決應於收受本判決後10日內向本院提出上訴書狀，並
應敘述具體理由，如未敘述上訴理由者，應於上訴期間屆滿後20
日內補提理由書狀於本院（均須按他造當事人之人數附繕本）。
中　　華　　民　　國　　96　　年　　9 　　月　　18　　日
                                    書記官  鍾淑美
附錄本案所犯法條：
中華民國刑法第277條
（普通傷害罪）
傷害人之身體或健康者，處3 年以下有期徒刑、拘役或1 千元以
下罰金。犯前項之罪因而致人於死者，處無期徒刑或7 年以上有
期徒刑；致重傷者，處3 年以上10年以下有期徒刑。
